【裁判字號】    97,交聲,1554
【裁判日期】    970813
【裁判案由】    聲明異議
【裁判全文】
臺灣臺中地方法院刑事裁定            97年度交聲字第1554號
原處分機關    交通部公路總局臺中區監理所臺中市監理站
異  議  人    甲○○
即受處分人
上列受處分人因違反道路交通管理處罰條例案件，對於交通部公
路總局臺中區監理所臺中市監理站民國97年5月12日所為之處分
（裁監稽違字第61－GE0000000號裁決書），聲明異議，本院裁
定如下：
    主    文
異議駁回。
    理    由
一、原處分機關意旨略以：異議人即受處分人甲○○騎乘車號
    INZ-289號之重型機車，於民國97年4月13日16時13分許，行
    經臺中市○○路與朝馬路口，因「不服稽查取締並加速逃逸
    」之違規事實，為臺中市警察局第六分局市政派出所警員當
    場舉發，有違反道路交通管理處罰條例第60條第1項規定之
    行為，掣開中市警交字第GE0000000號舉發通知單予以舉發
    ，嗣經原處分機關交通部公路總局臺中區監理所臺中市○○
    ○○道路交通管理處罰條例第60條第1項及違反道路交通管
    理事件統一裁罰基準及處理細則第43條、第44條及第67條之
    規定，以裁監稽違字第61－GE0000000號裁決書裁處異議人
    罰鍰新臺幣（下同）3,000元，於法並無不合等語。
二、異議人聲明異議意旨略以：伊於上開時、地，確實騎乘上開
    重機車未依兩段式左轉，但沒有看到值勤員警，因伊的車子
    聲音很大聲，故未聽到員警鳴哨的聲音，伊並無拒絕稽查而
    逃逸之情形，且伊沒有跑給警察追，也無發生任何交通事故
    ，交通警察的取締制度有問題，爰聲明異議等詞。
三、按汽車駕駛人之行為有下列情形之一，當場不能或不宜攔截
    製單舉發者，得逕行舉發：‧‧‧四、不服指揮稽查而逃逸
    ，或聞消防車、救護車、警備車、工程救險車之警號不立即
    避讓。‧‧‧。道路交通管理處罰條例第7條之2第1項定有
    明文。復按汽車駕駛人轉彎時，有下列情形之一者，處新臺
    幣六百元以上一千八百元以下罰鍰：‧‧‧二、不依標誌、
    標線、號誌指示。‧‧‧；汽車駕駛人，駕駛汽車有違反本
    條例之行為，經交通勤務警察或依法令執行交通勤務稽查任
    務人員制止時，不聽制止或拒絕停車接受稽查而逃逸者，除
    按各該條規定處罰外，處新臺幣三千元以上六千元以下罰鍰
    ，道路交通管理處罰條例第48條第1項、第60條第1項亦有明
    文。又人民違反法律上之義務而應受行政罰之行為，法律無
    特別規定時，雖不以出於故意為必要，仍須以過失為其責任
    條件。但應受行政罰之行為，僅須違反禁止規定或作為義務
    ，而不以發生損害或危險為其要件者，推定為有過失，於行
    為人不能舉證證明自己無過失時，即應受處罰，司法院釋字
    第275號著有解釋。
四、經查：
 (一)、異議人甲○○於97年4月13日16時41分許，駕駛車牌號碼
       INZ－289號重型機車，行經臺中市○○路時，因汽車駕
       駛人轉彎時不依標誌、標線、號誌指示及駕駛汽車有違
       反本條例之行為，拒絕停車接受稽查而逃逸之違規，經
       臺中市警察局第六分局員警依違反道路交通管理處罰條
       例第48條第1項第2款、第60條第1項逕行舉發等情，業經
       證人即值勤員警沈佑翰到庭具結證稱：當天伊在朝馬環
       中路口值勤，伊站在環中路由南往北右轉在朝馬路上，
       大約於下午4時40分左右，環中路的南北向是快車道綠燈
       左轉，直行是紅燈，自小客車綠燈左轉行駛完畢後，就
       看到一台黑色打檔型機車快速直接左轉，因伊站的位置
       是專門取締未依兩段式左轉的機車，故伊從朝馬路邊走
       幾步到慢車道上，並鳴哨手舉攔停，該台機車有減速，
       且超越過伊靠到路邊，伊朝異議人停靠處走，走到一半
       時，伊看到駕駛人即異議人有回頭看伊，之後就踩油門
       走掉，因為值勤習慣，會先記車號，伊就依照記下的車
       號開立罰單。且當天只有一件違規，故伊記憶清楚等語
       綦詳在卷可參（見本院卷頁14反至15），並有舉發違反
       道路交通管理事件通知單、違反道路交通管理事件裁決
       書影本各1份附卷可稽。又本件舉發時間為白天，違規路
       口行車動線良好、號誌清楚，復無任何障礙物阻擋證人
       之視線，衡情證人應無誤看異議人車牌號碼之可能，再
       參以異議人並不否認於上開時地騎乘車輛行經該處，且
       自承未依兩段式左轉之情（見本院卷頁14反），而警員
       為維持交通秩序，依法執行職務之公務員，立場應是客
       觀公正，當無設詞誣攀之理，且本院亦查無任何證據足
       資證明執勤警員有捏造事實、違法取締之情事，則執勤
       警員即證人沈佑翰本其維護交通秩序、安全職責，對其
       親見異議人確有於舉發時、地於未依規定兩段式左轉時
       ，經攔檢後，異議人拒絕停車接受稽查而逃逸之行為，
       而予逕行舉發，堪信與實情相符，是異議人辯稱其未看
       到值勤員警，並無拒絕稽查而逃逸情形等詞，尚非可採
       。
 (二)、再者，汽車駕駛人本即應隨時注意車前狀況，且依當時
       客觀情形判斷，本件執勤員警即證人沈佑翰係鳴哨並以
       手指揮異議人靠邊停車，依一般交通勤務實務經驗，應
       足使異議人聽聞哨聲而注意執勤員警以揮動之方式令其
       靠邊停車，而證人沈佑翰到庭證述：伊當時值勤的位置
       ，專抓未依兩段式左轉，所以異議人一違規，伊在他還
       沒有行經到我時，伊馬上攔停等語（見本院卷頁15反）
       ，益徵證人即值勤員警沈佑翰當時是在異議人騎乘上開
       機車未依兩段式左轉且未行經證人沈佑翰前，業已鳴哨
       舉手攔停，況縱認異議人係因過失而未注意員警攔檢之
       行為，揆諸上開司法院釋字第275號解釋意旨，異議人仍
       應受處罰，故異議人辯稱：當時伊的車型聲音很大聲，
       沒有聽到鳴哨聲，沒有注意到有警察攔檢等詞，亦難採
       信。
五、綜上所述，本件異議人甲○○於上開時、地，確有駕駛汽車
    有違反本條例之行為，拒絕停車接受稽查而逃逸之違規事實
    ，原處分機關依道路交通管理處罰條例第60條第1項之規定
    ，裁處受處分人罰鍰3000元，於法核無違誤。異議人聲明異
    議，為無理由，應予駁回。
據上論斷，應依道路交通管理處罰條例第87條第2項，道路交通
案件處理辦法第19條，裁定如主文。
中    華    民    國    97    年    8     月    13    日
                        交通法庭  法  官  楊曉惠
以上正本證明與原本無異。
如不服本裁定應於送達後5日內向本院提出抗告狀。
                                  書記官  陳玲誼
中    華    民    國    97    年    8     月    13    日


司法院資訊處製作；財團法人民間司法改革基金會備份。
